臺灣高等法院民事判決　　　　　　91年度海商上更(一)字第2號
上　訴　人　太平產物保險股份有限公司
法定代理人　黃清江
訴訟代理人　林昇格律師
複 代理 人　呂玲如
　　　　　　黃維倫律師
　　　　　　汪士凱律師
被 上訴 人　義大利商艾文戴諾公司（AVANDERO S.P.A.）
法定代理人　Rossi Enricc
被 上訴 人　賽浦路斯商珍珠泉船務股份有限公司
　　　　　　（甲○○○○ ○○○○○○ ○○○○○○○○ ○○○○ ○TD.）
法定代理人　Dizk Fzy
上列當事人間請求損害賠償事件，上訴人對於中華民國85年6 月
21日臺灣臺北地方法院80年度海商字第22號第一審判決提起上訴
，經最高法院就兩造部分第一次發回更審，本院於94年5 月11日
言詞辯論終結，判決如下：
    主  文
原判決關於駁回上訴人後開第二項之訴部分，及該部分假執行之
聲請，並訴訟費用之裁判廢棄。
被上訴人賽浦路斯商珍珠泉船務股份有限公司應給付上訴人新台
幣壹佰陸拾伍萬貳仟零伍拾元，及自民國八十一年四月一日起，
至清償日止，按週年利率百分之五計算之利息。被上訴人義大利
商艾文戴諾公司應再給付上訴人新台幣肆拾陸萬捌仟肆佰貳拾柒
元，並於新台幣壹佰參拾肆萬壹仟肆佰貳拾柒元範圍內，如其中
一被上訴人已履行給付，他被上訴人免給付之義務。
其餘上訴駁回。
第一、二審及發回前第三審訴訟費用，由被上訴人連帶負擔五分
之四，餘由被上訴人賽浦路斯商珍珠泉船務股份有限公司負擔。
本判決命被上訴人賽浦路斯商珍珠泉船務股份有限公司給付部分
，於上訴人以新台幣伍拾陸萬元為被上訴人賽浦路斯商珍珠泉船
務股份有限公司預供擔保後得假執行，但被上訴人賽浦路斯商珍
珠泉船務股份有限公司如於執行標的物拍定、變賣或物之交付前
以新台幣壹佰陸拾伍萬貳仟零伍拾元為上訴人預供擔保或將請求
標的物提存，得免為假執行。
本判決命被上訴人義大利商艾文戴諾公司給付部分，於上訴人以
新台幣拾陸萬元為被上訴人義大利商艾文戴諾公司預供擔保後得
假執行，但被上訴人義大利商艾文戴諾公司如於執行標的物拍定
、變賣或物之交付前以新台幣肆拾陸萬捌仟肆佰貳拾柒元為上訴
人預供擔保或將請求標的物提存，得免為假執行。
    事實及理由
一、程序方面：
（一）本件上訴人之法定代理人原為董孝強，經其董事會決議自
      民國90年9月1日起變更為黃清江，有財政部90年10月4 日
      台財保字第0900053093號函在卷可憑（見本院卷一第47頁
      ），經上訴人法定代理人於91年4 月12日以書狀聲明承受
      訴訟（見本院卷一第46頁），依民事訴訟法第175條第1項
      之規定，應予准許，合先敘明。
（二）本件被上訴人義大利商艾文戴諾公司（下稱被上訴人艾文
      戴諾公司）及賽浦路斯商珍珠泉船務股份有限公司（下稱
      被上訴人珍珠泉公司）均經合法送達，無正當理由未於本
      院言詞辯論期日到場，核無民事訴訟法第386 條所列各款
      情形之一，爰經上訴人之聲請，由上訴人一造辯論而為判
      決。
二、上訴人主張：訴外人黛安芬國際股份有限公司（下稱黛安芬
    公司）自國外進口布料二批，由被上訴人艾文戴諾公司運送
    ，該公司再轉由被上訴人珍珠泉公司運送；另訴外人寶島鞋
    業股份有限公司（下稱寶島公司）亦自國外進口鞋子二批共
    60箱，委由訴外人MONDIAL 公司運送，該公司亦再轉由被上
    訴人珍珠泉公司運送。詎上開貨物以SCANDUTCH ASIA輪（下
    稱系爭船舶）運送，黛安芬公司之貨物於運送途中遺失，致
    受有新台幣（下同）134 萬1427元之損害；寶島公司之貨物
    有33箱受有水損，扣除殘值7萬9850元，計受有21萬626元之
    損害；另訴外人寶龍洋行股份有限公司（下稱寶龍洋行）進
    口機器2 批受損，上訴人為上述各該貨物之保險人，均已依
    約理賠並受讓其損害賠償請求權。被上訴人珍珠泉公司為貨
    物之實際運送人，於運送中疏於為必要之注意，致貨物遺失
    ，被上訴人艾文戴諾公司為運送人，亦應就因被上訴人珍珠
    泉公司過失所致之損害負賠償責任；而其中受讓寶龍洋行之
    損害部分，先請求其中之10萬元，爰依債務不履行及侵權行
    為之法律關係，求為命：(一)被上訴人珍珠泉公司應給付上訴
    人165 萬2053元並加付法定遲延利息。(二)被上訴人艾文戴諾
    公司就前項金額於134 萬1427元本息範圍內，與被上訴人珍
    珠泉公司負連帶賠償責任之判決。
三、被上訴人艾文戴諾公司於本院前審以：系爭船舶在海上航行
    遭遇豪雨，應屬天災，颱風動向不定，實為系爭船舶當時啟
    航時所無法預測，又系爭船舶始終具備堪航能力，於無法預
    見之情形下遭遇颱風，被上訴人艾文戴諾公司已善盡善良管
    理人之注意義務，自得依海牙規則第4 條第2 項d 款之規定
    主張免責。而其雖為載貨證券之簽發人，然並非實際運送之
    人，就系爭船舶之船長、船員或運送人之受僱人等，因航行
    或管理系爭船舶之行為有過失而生之損害，亦可主張免責。
    縱認上訴人艾文戴諾公司應就貨物之滅失負損害賠償責任，
    依海牙規則第4條第5項之規定，被上訴人艾文戴諾公司至多
    僅須負擔7400英鎊之損害賠償責任等語，資為抗辯。
四、被上訴人珍珠泉公司則以：本件並無以其名義所簽發之載貨
    證券或運送契約，並非實際運送人，亦非船舶所有人，自不
    負使系爭船舶具適航堪載能力之義務或對於貨物之注意義務
    ，且與租佣船舶、簽發載貨證券、實際經營海上事業之運送
    人SCANDUTCH 公司間無任何委託運送關係存在，自無須負民
    法第188條賠償責任。又縱認應負民法第188條之責任，上訴
    人迄未對系爭船舶船長及海員起訴請求賠償其損害，其侵權
    行為損害賠償請求權已罹於民法第197條之2年時效期間，上
    訴人自不得對於連帶債務人之被上訴人珍珠泉公司請求賠償
    其損害；又上訴人並未提出黛安芬公司於本件事故發生時為
    貨物所有人之證明，代位求償收據中所列金額與商業發票所
    載金額不符，亦未證明其如何計算寶島公司所受損害及其殘
    值之計算方式，且其主張寶龍洋行所受損失亦與其所提商業
    發票上所載金額不符，上訴人之主張應無理由等語，資為抗
    辯。
五、本件經原法院判決原審共同被告福貿船舶貨運承攬有限公司
    （下稱福貿公司）或LUIGI SERRA SOCIETA PER AZIONI（下
    稱LUIGI 公司）應給付原審原告益泰玻璃有限公司（下稱益
    泰公司）114 萬1847元、被上訴人艾文戴諾公司應給付上訴
    人87萬3000元，及分別自81年4月1日起至清償日止，按年息
    百分之五計算之利息，並駁回上訴人其餘之訴。經本院前審
    判決廢棄益泰公司勝訴部分，駁回益泰公司在第一審之訴及
    假執行之聲請，且駁回益泰公司、上訴人、艾文戴諾公司及
    LUIGI 公司敗訴之上訴部分後，復經最高法院就上訴人上訴
    部分發回本院，上訴人聲明為：(一)原判決不利於上訴人部分
    均廢棄。(二)廢棄部分：被上訴人珍珠泉公司應給付上訴人16
    5萬2050元，及自81年4月1 日起至清償日止按年利率百分之
    五計算之利息。被上訴人艾文戴諾公司應再給付上訴人46萬
    8724元，並於該46萬8427元範圍內，與被上訴人珍珠泉公司
    負連帶賠償責任。(三)願供擔保，請准宣告假執行。被上訴人
    艾文戴諾公司未於本院審理時到場，惟於本院前審程序中之
    聲明為：(一)上訴駁回。(二)如受不利判決，願供擔保請准宣告
    免為假執行。被上訴人珍珠泉公司則聲明：(一)上訴駁回。(二)
    如受不利判決，願供擔保請准宣告免為假執行。（其中原審
    命被上訴人艾文戴諾公司應給付87萬3000元部分，以及益泰
    公司、LUIGI公司、福貿公司、MONDIAL公司部分，均已確定
    。）
六、經查：黛安芬公司自國外進口布料二批、寶島公司自國外進
    口鞋子二批共60箱，均由系爭船舶自義大利運送至基隆港，
    79年8 月17日因楊希颱風襲擊高雄港，系爭船舶船長為避開
    颱風而駛離高雄港經由台灣海峽駛向基隆，然仍於運送途中
    在東經121 度39.5分，北緯25度18分（大約位於台北縣金山
    鄉跳石東北外海三浬處），發生貨物落海事件，其中黛安芬
    公司因託運之貨物遺失受有134 萬1427元之損害，寶島公司
    自國外進口之60箱鞋子中有33箱貨物受有水損，受損價額29
    萬476 元，扣除殘值7萬9850元，計受損21萬626元，上訴人
    為黛安芬公司及寶島公司進口貨物之保險人，已依約理賠，
    並受讓黛安芬公司及寶島公司之損害賠償請求權。被上訴人
    艾文戴諾公司為黛安芬公司託運貨品之載貨證券簽發人等情
    ，有系爭船舶船長所製作之海事報告（見原審卷一第117 至
    118 頁及原審卷二第40至42頁）、載貨證券及商業發票（見
    原審卷二第278至288頁）及代位求償收據（附於卷外）可憑
    ，堪信此部份之事實為真正。
七、本件兩造爭執之點：（本院卷一第175頁之93年1月16日準備
    程序筆錄）
（一）被上訴人珍珠泉公司是否為系爭船舶之所有人？
（二）本件有無單位責任限制的適用？
    茲分述之如下：
（一）被上訴人珍珠泉公司是否為系爭船舶之所有人？
  １、上訴人主張：本件侵權行為地為台北縣外海，應適用我國
      法律，船長由船舶所有人僱用，修正前海商法第34條定有
      明文，而依系爭船舶船長製作，並經基隆港務局簽證之海
      事報告所載，被上訴人珍珠泉公司為系爭船舶所有人，雖
      其稱已將系爭船舶傭租他人，惟迄今未能舉證以實其說；
      又縱本件另有傭船人SCANDUTCH 公司，被上訴人珍珠泉公
      司仍應就本件發生於其受僱人管領貨物期間所生之損失，
      依民法第184條及第188條之規定，負僱用人之損害賠償責
      任。再被上訴人珍珠泉公司已自承其前手為LUIGI 公司，
      足見託運人係將貨物交予LUIGI公司運送，LUIGI公司復以
      自己名義為託運人之計算，將貨物再交予被上訴人珍珠泉
      公司實際運送，LUIGI 公司對託運人而言，固屬契約上之
      運送人，而被上訴人珍珠泉公司則為實際負責運送之人，
      其所提1990年至1991年船舶所有人名錄，未經各船籍港國
      主管機關授權或認可，其又未能證明事故發生時船舶所有
      權之歸屬狀態，應不足採等語。被上訴人珍珠泉公司辯以
      ：本件並無以其公司名義所簽發之載貨證券或運送契約，
      被上訴人珍珠泉公司並非實際運送人，亦非船舶所有人，
      自不負使系爭船舶具適航堪載能力之義務或對於貨物之注
      意義務，並無與租佣船舶、簽發載貨證券、實際經營海上
      事業之運送人SCANDUTCH 公司間有任何委託運送關係之存
      在。上訴人僅以無證據力之海事報告主張被上訴人珍珠泉
      公司為系爭船舶所有人，該海事報告純屬誤繕。而被上訴
      人珍珠泉公司所提船舶所有人名錄為目前最具權威性之船
      籍證明文件，較為可信。而SCANDUTCH 公司以自己名義經
      營海上事業並簽發載貨證券予LUIGI 公司，顯見其非狹義
      傭船人，而為系爭船舶之傭租人或承租人，且為對外營業
      之運送人，系爭船舶早已由其真正所有人傭租予SACNDUTC
      H 公司，被上訴人珍珠泉公司非系爭船舶船長及海員之僱
      用人，對於系爭船舶船長及海員並無僱用、選任或指揮監
      督其職務之權，自無須負民法第188 條損害賠償責任等語
      。
  ２、按關於由侵權行為而生之債，依侵權行為地法，但中華民
      國法律不認為侵權行為者，不適用之。涉外民事法律適用
      法第9條第1項定有明文。所謂行為地，凡為一部實行行為
      或其一部行為結果發生之地皆屬之。（最高法院56年台抗
      字第369號判例參照）88年7月14日修正前我國海商法第37
      條第1 項規定：「船長由船舶所有人僱用之」、同法第54
      條第1項規定：「船舶所有人僱用海員.... 」，足見船長
      、海員乃由船舶所有人所僱佣。又傭船契約與租船契約不
      同，前者謂船舶所有人約定以船舶之全部或一部供他人於
      特定期間或為特定航行之使用而受報酬之契約，為承攬之
      一種，以完成運送為目的，因之傭船人不占有船舶，僅支
      付運費而不負擔航行費用，對於海員亦無何等關係；後者
      謂船舶所有人約定以船舶之占有及管理移交於承租人，供
      其於一定期間或不定期間為特定目的之支配及利用，而由
      承租人支付租金之契約，為租賃之一種，以船舶之使用、
      收益為目的，因之承租人須占有船舶，除支付租金外並應
      負擔航行費用，海員亦由其僱用或由出租人將海員隨同船
      舶移交承租人。（最高法院73年度台上字第4153號判決參
      照）再「因故意或過失，不法侵害他人之權利者，負損害
      賠償責任。」、「受僱人因執行職務，不法侵害他人之權
      利者，由僱用人與行為人連帶負損害賠償責任。但選任受
      僱人及監督其職務之執行，已盡相當之注意或縱加以相當
      之注意而仍不免發生損害者，僱用人不負賠償責任。」民
      法第184條第1項、第188條第1項分別定有明文。而該條文
      所稱之受僱人，係以事實上之僱傭關係為標準，並非僅限
      於僱傭契約所稱之受僱人，凡客觀上被他人使用為之服勞
      務而受其監督者均係受僱人（最高法院45台上字第1599號
      、57年台上字第1663號判例參照）。
  ３、經查：
    (1)本件上訴人係依上開侵權行為法律關係請求被上訴人珍珠
      泉公司應給付上訴人165萬2050元，及自81年4月1日起至
      清償日止按年利率百分之五計算之利息，並依侵權行為與
      債務不履行之法律關係請求被上訴人艾文戴諾公司應再給
      付上訴人46萬8724元，並於該46萬8724元範圍內，與被上
      訴人珍珠泉公司負連帶賠償責任。本件貨物依系爭船舶輪
      船長製作之海事報告（原審卷一第117至118頁），係於該
      船從高雄港航行至基隆港途中之東經121度39．5分、北緯
      25度18分遭遇風浪發生貨物損害之情事，而上開遭遇風浪
      之區域，位於台北縣金山鄉跳石東北外海3 浬處，為我國
      領海範圍內，有內政部82年7月29日台（82）內地字第
      8210085號函附卷（原審卷二第169頁）可按，則依上開之
      說明，本件有關侵權行為部分之準據法自應適用我國法。
    (2)依卷附海事報告載有：「NAME OF OWNER：PEARL SPRING
      SHI PPING CO.」、「NAM E OF CHARTERERS：SCANDUTCH
      LTD.」，有上開報告可憑（原審卷一第117 頁），而依張
      錦源編著貿易實務辭典就Charterer 之解釋為傭船人，至
      Charter 則解釋為傭船，即船東以船舶艙位的一部或全部
      供他人（傭船人）運送貨物者（本院前審卷二第28頁），
      可知，系爭船舶所有人為被上訴人珍珠泉公司，而SCANDU
      TCH 公司則為系爭船舶之傭船人。又傭船契約與租船契不
      同，傭船人不占有船舶，僅支付運費而不負擔航行費用，
      對於海員並無何等關係，則依上揭２之說明，系爭船舶之
      海員自非係受僱於傭船人SCANDU TCH公司，而係由被上訴
      人珍珠泉公司僱用甚明。
    (3)系爭船舶之海員係被上訴人珍珠泉公司所僱用，已如前述
      ，而中央氣象局於79年8月17日上午9時50分即就台灣沿海
      地區發布揚希颱風海上颱風警報，於同年8月20日下午3時
      30分始解除警報，有該局之颱風警報概況表在卷（原審卷
      一第101至104頁）足憑，系爭船舶之海員於明知揚希颱風
      來臨之際，仍貿然於同年8 月19日自高雄港航行至基隆港
      ，而造成系爭貨物之損失，該海員自有應注意能注意而未
      注意之過失，則依上開２之說明，被上訴人珍珠泉公司自
      應與其僱用之海員，負連帶損害賠償之責。
（二）本件究竟有無單位責任限制的適用？
  １、上訴人主張：被上訴人艾文戴諾公司係本件載貨證券之簽
      發人，就系爭貨物之滅失，應負運送人債務不履行損害賠
      償責任，且應全額賠償，應無我國舊海商法第114條第2項
      單位責任限制規定之適用，又縱認有單位責任限制之適用
      ，然因本件關於債務不履行損害賠償請求部分，既係適用
      義大利法，則該單位責任限制規定，亦應以義大利之規定
      為據。另系爭船舶之船長及船員客觀上亦為被上訴人艾文
      戴諾公司之受僱人而輔助其履行運送義務，其等疏於注意
      照管貨物，致貨物落海及受損，被上訴人艾文戴諾公司亦
      應負侵權行為損害賠償責任。茲黛安芬公司受有134 萬14
      27元之損害，其中87萬3000元部分業已確定，則被上訴人
      艾文戴諾公司應再給付上訴人46萬8427元。另被上訴人珍
      珠泉公司應賠償之數額計有：黛安芬公司134 萬1427元，
      寶島公司經扣除殘值7萬9850元之21萬626元損失，以及寶
      龍洋行四箱機器受損，喪失原有功能，受有506 萬6376元
      損害，上訴人起訴請求被上訴人珍珠泉公司賠償10萬元，
      合計165 萬2053元等語。被上訴人艾文戴諾公司辯以：依
      海牙規則第4 條第2 項 d款之規定，運送人或船舶所有人
      就不可抗力，即指非因人類所能左右的自然事故，如颱風
      所致毀損滅失，不負賠償責任。系爭船舶在海上航行遭遇
      豪雨，應屬舊海商法第113條第4款所規定之天災，本件貨
      物係因遭遇颱風而滅失，系爭船舶係於79年8 月17日駛離
      高雄港經由台灣海峽駛向基隆，中央氣象局雖於該日即發
      佈氣象警報，然楊希颱風動向不定，非系爭船舶當時啟航
      時所能預測，當時之風速相當於13級風，瞬間最大陣風相
      當於14級風，縱有再完善之船舶設備與貨物管理，亦難保
      船貨無虞。又航行中船舶遇颱風是否靠岸或繼續航行，為
      船長依其航海專門知識及其他因素綜合判斷決定者，被上
      訴人艾文戴諾公司雖為載貨證券之簽發人，並非實際運送
      之人，就系爭船舶之船長、船員或運送人之受僱人等，因
      航行或管理系爭船舶之行為有過失而生之損害，亦可主張
      免責。且上訴人所提之商業發票等，僅係貨物於開立發票
      當時之價值，不足以證明貨物於79年8 月19日基隆港交付
      時之目的地價值。縱認被上訴人艾文戴諾公司應就貨物之
      滅失負損害賠償責任，依海牙規則第4條第5項之規定，對
      於貨物或與其有關之滅失或毀損，運送人或船舶任何情形
      所負之賠償責任，就每件或每單位應不超過一百英鎊或等
      值之其他貨幣之金額。本件載貨證券上所載貨物數量為74
      件，被上訴人艾文戴諾公司得依上述規定主張責任限制，
      至多僅須負擔7400英鎊之損害賠償責任等語。被上訴人珍
      珠泉公司辯以：縱認其為系爭船舶船長及海員之僱用人，
      就本件貨物之滅失應負連帶損害賠償責任，惟上訴人並未
      提出黛安芬公司於本件事故發生時為貨物所有人之證明；
      又其提出之黛安芬公司代位求償收據中所列金額與商業發
      票所載金額不符。而上訴人亦未證明其如何計算寶島公司
      所受損害及其殘值之計算方式，且其主張寶龍洋行所受損
      失亦與其所提商業發票上所載金額不符等語。
  ２、按「債權之讓與對於第三人之效力，依原債權之成立及效
      力所適用之法律」涉外民事法律適用法第7條定有明文。
      又「債權人得將債權移轉予他人，而不須得債務人之同意
      ，不論該債權之移轉有否對價關係。惟該債權如具嚴格人
      格專屬性或該債權移轉係法律所不允許時，不在此限」，
      義大利民法第1260條第1 項亦有明文。而1979年布魯塞爾
      特別提款權協定（SDR Protocol），第2條第1項稱：「（
      海牙規則）第4條第5項（ａ）為下列條款取代：除非貨物
      之性質及價值已經託運人聲明並記載於載貨證券上，運送
      人或船舶對貨物之任何滅失或損害，以不逾每件或每單位
      666點67個特別提款權單位、或不逾其毛重每公斤2個特別
      提款權為限，以較高者為準（原文：exceeding 666.67
      units of account per package or unit or 2 units of
      account per kilogram of gross weight of the goods
      lost or damaged whichever is the higher.）」，並為
      義大利所批准（本院前審卷二第59頁）。次按「訴訟標的
      雖有數項，而僅有單一之聲明，法院應就原告所主張之數
      項標的逐一審判，如其中一項標的之請求為無理由時，仍
      須就他項標的之請求審判，若認其中一項請求為有理由，
      即可為原告勝訴之判決，就他項標的無須更為審判，法院
      如就數項標的同時判決，則為法所不許。」（最高法院71
      年台上字第2388號判例參照）。
  ３、被上訴人艾文戴諾公司部分：
    (1)黛安芬公司自義大利進口布料2 批，由被上訴人艾文戴諾
      公司運送，再由系爭船舶運送，詎上開貨物於運送途中遺
      失，上訴人公司為系爭貨物之保險人，已依約理賠黛安芬
      公司134 萬1427元，並受讓其債務不履行之損害賠償請求
      權，有上訴人提出之載貨證券、商業發票、代位求償收據
      （原審卷二第282至288頁、第185至186頁）等件為證，且
      就被上訴人艾文戴諾公司應給付上訴人87萬3000元本息部
      分，業經本院前審判決確定等情，均已如上述。
    (2)上訴人主張其受讓黛安芬公司對上訴人艾文戴諾公司之上
      開請求權，揆諸其性質係屬債權讓與，關於此部分法律之
      準據法，依上述涉外民事法律適用法第7 條之說明，應依
      原債權之成立及效力所適用之法律，而被上訴人艾文戴諾
      公司簽發上開載貨證券係在義大利，則上述債權之成立及
      效力自應適用義大利法。又黛安芬公司對於被上訴人艾文
      戴諾公司之上開債權，經核該債權非屬人格專屬性或係法
      律所不允許移轉者，則依上開義大利民法第1260條第1 項
      之規定，黛安芬公司自得將該債權讓與上訴人。
    (3)又上訴人主張黛安芬公司因本件貨物之遺失受有134萬142
      7元之損害，固據其提出商業發票（原審卷二第280 至281
      頁）、代位求償收據（證物外放）為證。惟本件載貨證券
      雖載有貨物之性質及數量，然並未記載貨物之價值，此為
      兩造所不爭執，則依上述1979年布魯塞爾特別提款權協定
      （SDR Protocol），第2條第1項之規定，以不逾每件或每
      單位666點67個特別提款權單位、或不逾其毛重每公斤2個
      特別提款權為限，並經本院囑託駐美代表處向國際貨幣基
      金會查詢結果，1990年8 月21日特別提款權一單位可兌換
      美金1.37891元，此有駐美代表處93年4月14日美政字第87
      4040號函可憑（本院卷一第184 頁），而當日臺灣銀行美
      金對新台幣之平均匯率係1：27.26（本院卷二第28、29頁
      ），據此被上訴人艾文戴諾公司之賠償責任，每件之上限
      為666.67x1.37891x27.26=25059.516元，又本件貨物計有
      74件，有載貨證券在卷可按（原審卷二第278至279頁），
      準此，上訴人得向被上訴人艾文戴諾公司請求之金額為
      185萬4404元（計算式：666.67x1.37891x27.26x74=00000
      00元，元以下四捨五入），已逾上訴人請求之134 萬1427
      元，是上訴人本於債權讓與之法律關係請求被上訴人艾文
      戴諾公司給付上開之金額，自有理由，應予准許。
    (4)就被上訴人艾文戴諾公司部分，上訴人係以單一之訴之聲
      明，主張二以上訴訟標的（債務不履行及侵權行為損害賠
      償請求權），請求本院就上開訴訟標的之其中一訴訟標的
      擇一而為判決，為實務上所謂重疊訴之合併，依上述最高
      法院71年台上字第2388號判例意旨之說明，本院既已認上
      訴人依上開債務不履行損害賠償請求權之主張為有理由，
      自毋庸再就上訴人依侵權行為法律關係之主張再加以論述
      之必要，附此敘明。
  ４、被上訴人珍珠泉公司部分：
    (1)被上訴人珍珠泉公司應與僱用之海員，就上開之貨物負連
      帶損害賠償之責，已如前述。
    (2)黛安芬公司部分：被上訴人珍珠泉公司主張黛安芬公司因
      本件事故受有134 萬1427元之損害，有商業發票、代位求
      償收據在卷可稽（原審卷，原證四、五，證物外放），而
      依國際貿易慣例，進口貨物係以販售營利為目的，其於應
      交付時目的地之價格應均高於出口時發票價格，本院斟酌
      上情，爰認上訴人以上述發票所載之價額計算本件之損害
      賠償數額，堪屬合理。
    (3)寶島公司部分：寶島公司進口之鞋類有33 箱共30922雙，
      受有水損，有國泰公證股份有限公司公證報告（原審卷，
      原證七，證物外放）可憑。依商業發票金額，受損價額29
      萬476元，扣除殘值7萬9850元後，實際受損金額為21萬62
      6 元，亦有公證報告、商業發票、殘值商報價單、代位求
      償收據可參（詳原審卷原證七、八、九，證物外放），是
      此部分之金額，亦堪採信。
    (4)寶龍洋行部分：此部分計有4箱機器全部水濕嚴重受損，
      而喪失原有功能，已達推定全損之程度，有國泰公證股份
      有限公司之公證報告可參（原審卷原證十二，證物外放）
      ，其受有之損失有506 萬6376元，此亦有該公證報告、商
      業發票、代位收據可參（原審卷原證十二、十三、十四，
      證物外放）。上訴人就此部分起訴時僅請求10萬元，故被
      上訴人珍珠泉公司亦應就此部分之損害，負侵權行為損害
      賠償之責甚明。
    (5)從而，被上訴人珍珠泉公司應賠償之金額，計有165萬20
      53元（計算式：1,341,427+ 210,626+ 100,000=1,652,
      053），是上訴人據以請求165萬2050元，自有理由。
八、綜上所述，上訴人基於民法第184條、第188條之法律關係，
    請求被上訴人珍珠泉公司應給付上訴人165 萬2053元並加付
    法定遲延利息，及債務不履行之法律關係除原審已命被上訴
    人艾文戴諾公司給付之87萬3000元外，再請求被上訴人艾文
    戴諾公司給付46萬8427元，為有理由，應予准許。又上開被
    上訴人基於不同之發生原因，於134 萬1427元之範圍內，對
    於上訴人負以同一給付為標的之債務，於上述範圍內，一債
    務之完全履行，他債務即因目的之到達而消滅，此種法律關
    係，係屬不真正連帶之法律關係，惟上訴人於上開範圍，係
    請求被上訴人二人負連帶賠償責任，自有誤會，其請求被上
    訴人負連帶責任所為之請求，及請求被上訴人艾文戴諾公司
    再給付逾46萬8427元部分（上訴人請求之金額係46萬8724元
    ），為無理由，應予駁回。又上訴人勝訴部分，兩造分別陳
    明願供擔保為准、免假執行之宣告，經核於法並無不合，爰
    分別酌定相當擔保金額准許之。至於上訴人敗訴部分，其假
    執行之聲請亦失所附麗，應併予駁回。原審就上開應准許部
    分，為上訴敗訴之判決，並駁回其假執行之聲請，尚有未洽
    ，上訴意旨求予廢棄改判，為有理由，爰由本院予以廢棄改
    判如主文第2 項所示，並依聲請為附條件之准、免假執行之
    宣告。至於上訴人之請求不應准許部分，原判決為上訴人敗
    訴之判決，並駁回其假執行之聲請，理由雖有不同，然結論
    並無二致，上訴意旨求予廢棄改判，為無理由，應駁回其上
    訴。
九、本件事證已臻明確，兩造其餘之攻擊、防禦方法，核與判決
    結果不生影響，爰毋庸一一論述，併此敘明。
十、據上論結，本件上訴為一部有理由，一部無理由，依民事訴
    訟法第450 條、第449 條第2 項、第85條第2 項、第78條、
    第463 條、第385 條第1 項前段、第390 條第2 項、第392
    條，判決如主文。
中　　華　　民　　國　　94　　年　　5 　　月　　25　　日
                民事第八庭    審判長法  官  游  明  仁
                                    法  官  魏  麗  娟
                                    法  官  陳  邦  豪
正本係照原本作成。
如不服本判決，應於收受送達後20日內向本院提出上訴書狀，其
未表明上訴理由者，應於提出上訴後20日內向本院補提理由書狀
（均須按他造當事人之人數附繕本）上訴時應提出委任律師或具
有律師資格之人之委任狀；委任有律師資格者，另應附具律師資
格證書及釋明委任人與受任人有民事訴訟法第466條之一第一項
但書或第二項（詳附註）所定關係之釋明文書影本。
中　　華　　民　　國　　94　　年　　5 　　月　　26　　日
 　　　　　　　　　　　　　　　　　書記官   張  淑  芬
附註：
民事訴訟法第466條之1（第一項、第二項）：對於第二審判決上
訴，上訴人應委任律師為訴訟代理人。但上訴人或其他法定代理
人具有律師資格者，不在此限。
上訴人之配偶、三親等內之血親、二親等內之姻親，或上訴人為
法人、中央或地方機關時，其所屬專任人員具有律師資格並經法
院認為適當者，亦得為第三審訴訟代理人。
